臺灣高等法院民事判決  
111年度上易字第206號
上  訴  人  呂秀蓮  
訴訟代理人  陳才加律師
被 上訴 人  洪淑嬌  

訴訟代理人  沈志成律師
            吳意淳律師        

上列當事人間請求清償借款等事件，上訴人對於中華民國110年1
2月27日臺灣士林地方法院第一審判決（110年度訴字第722號）
提起上訴，本院於111年5月31日言詞辯論終結，判決如下：
    主  文
原判決廢棄。
被上訴人應給付上訴人新臺幣壹佰萬元，及自民國一一○年六月
一日起至清償日止，按年息百分之五計算之利息。
第一、二審訴訟費用均由被上訴人負擔。
    事實及理由
一、上訴人主張：被上訴人於民國104年12月21日向其妹即訴外
    人洪淑芳借款新臺幣（下同）100萬元，因洪淑芳無法即刻
    籌措，乃轉向伊借款。伊交代女兒即訴外人洪曉菁將台中商
    業銀行溪湖分行帳戶（帳號000000000000）之存摺、印章及
    密碼交予洪淑芳，由洪淑芳提領上開款項後，再代理伊匯款
    至被上訴人彰化商業銀行大同分行帳戶（帳號000000000000
    00），詎被上訴人屆期迄未還款。縱認兩造間無消費借貸關
    係，被上訴人取得上開款項亦屬無法律上原因而受利益，致
    伊受有損害。爰依民法第478條規定、第179條規定，求為命
    被上訴人給付100萬元及加計自起訴狀繕本送達翌日起算法
    定遲延利息之判決（原審為上訴人敗訴之判決，上訴人不服
    提起上訴）。上訴聲明：㈠原判決廢棄。㈡被上訴人應給付上
    訴人100萬元，及自起訴狀繕本送達翌日起至清償日止，按
    年息5%計算之利息。
二、被上訴人則以：伊未曾與上訴人有任何金錢往來，兩造間並
    無消費借貸關係。洪淑芳曾向伊進貨經營下游玩具零售而積
    欠貨款；又與伊共同投資新莊預售屋，伊代洪淑芳墊付130
    萬元，洪淑芳遲未清償，迭經催討，始於104年12月21日返
    還100萬元，自無不當得利可言等語，資為抗辯。答辯聲明
    ：上訴駁回。
三、查洪淑芳代理上訴人於104年12月21日自上訴人台中商業銀
    行溪湖分行帳戶（帳號000000000000）提領並匯款100萬元
    至被上訴人彰化商業銀行大同分行帳戶（帳號000000000000
    00），為兩造所不爭執（見本院卷105頁），且有台中銀行
    國內匯款申請書暨代收入傳票、彰化商業銀行大同分行110
    年6月9日彰大同字第1100000019號函檢附支票存款帳號資料
    及交易明細查詢在卷可稽（見原審卷㈠18、48至50頁）。上
    訴人主張上開匯款為被上訴人向伊之借款，屆期迄未清償；
    縱非消費借貸，被上訴人取得該款項亦屬不當得利，伊自得
    請求如數返還本息等語，為被上訴人所否認，並以前揭情詞
    置辯。經本院於111年4月28日與兩造整理並協議簡化之爭點
    為（見本院卷105至106頁）：
　㈠洪淑芳代理上訴人於104年12月21日匯款100萬元予被上訴人
    之原因關係為何？
　　⒈兩造間有無100萬元之消費借貸合意？
　　⒉洪淑芳係為清償對於被上訴人之債務？
  ㈡被上訴人是否無法律上原因而取得100萬元匯款？
四、茲論述如下：
　㈠按稱消費借貸者，謂當事人一方移轉金錢或其他代替物之所
    有權於他方，而約定他方以種類、品質、數量相同之物返還
    之契約。借用人應於約定期限內，返還與借用物種類、品質
    、數量相同之物，未定返還期限者，借用人得隨時返還，貸
    與人亦得定一個月以上之相當期限，催告返還。民法第472
    條第1項、第478條定有明文。經查：
　　⒈證人即被上訴人之妹洪淑芳證稱：兩造間有借貸關係，被
      上訴人原要向伊借錢，因伊已經借她很多錢了，跟她說伊
      現在沒有錢，被上訴人轉向上訴人借，上訴人指示洪曉菁
      將其帳戶存摺、印章及密碼交由伊去匯款，伊於匯款後有
      傳LINE及打電話給被上訴人確認等語（見原審卷㈠102至10
      3、107、108頁）；證人即上訴人之女洪曉菁證稱：被上
      訴人在電話中哭哭啼啼地跟伊母親即上訴人借錢，上訴人
      本來一直推說沒錢，後來心軟同意匯款給她，通話結束碰
      巧姑姑洪淑芳回來，上訴人要伊將台中商業銀行溪湖分行
      之存摺及印章交給洪淑芳，委請她去匯款給被上訴人；被
      上訴人後來回家擁抱上訴人，說感謝上訴人的幫忙等語（
      見原審卷㈠111至112頁），徵以前揭匯款申請書暨代收入
      傳票記載匯款人為上訴人、代理人洪淑芳（見原審卷㈠18
      頁），堪認上訴人主張被上訴人向洪淑芳借款無著，乃轉
      向伊借款，伊同意後交代女兒洪曉菁將台中商業銀行溪湖
      分行之存摺、印章及密碼交予洪淑芳，委由洪淑芳代理伊
      提領100萬元匯款至被上訴人彰化商業銀行大同分行帳戶
      等情為真。
　  ⒉又證人洪淑芳另證稱：被上訴人提及如果房貸下來就會還
      給上訴人，上訴人始借給被上訴人等語（見原審卷㈠102頁
      ），且被上訴人自承於107年9月間因個人資產配置而出售
      名下不動產（見本院卷159、172頁），且有不動產買賣意
      願書可佐（見本院卷161至163頁），而兩造、洪淑芳等親
      屬於109年9月1日因洪瑞菊提領洪水田帳戶存款乙事，在
      彰化縣溪湖鄉公所調解委員會調解時，洪淑芳責罵被上訴
      人：「妳辣薩鬼啦（台語）！妳先跟阿嫂（即上訴人）借
      ！」等語；被上訴人則未否認借款乙節，僅回以「沒見沒
      笑（台語）！壹佰多萬而已…溪湖走那麼多次…」等語；上
      訴人並稱：「有辦法你現在拿出來啊！」（見本院卷123
      頁錄音譯文），則上訴人主張被上訴人屆期迄未返還借款
      ，亦足採信。從而，上訴人依消費借貸之法律關係，請求
      被上訴人給付100萬元本息，即屬有據。
　㈡被上訴人雖抗辯洪淑芳曾向伊進貨經營下游玩具零售而積欠
    貨款；又與伊共同投資新莊預售屋，伊代洪淑芳墊付130萬
    元，洪淑芳遲未清償，迭經催討，始於104年12月21日返還1
    00萬元云云。惟證人洪淑芳證稱：被上訴人未曾借伊任何購
    屋資金，伊亦無積欠任何貨款等語（見原審卷㈠104、106頁
    ）。至證人洪淑女雖證稱：伊聽被上訴人說洪淑芳有向其借
    款130萬元云云（見原審卷㈠141、143頁），與被上訴人抗辯
    洪淑芳積欠貨款等情不符，遑論係聽聞被上訴人之單方陳述
    ，洵無可採。又證人洪淑女、洪瑞菊雖均證稱：上訴人不可
    能借被上訴人錢云云（見原審卷㈠137、142頁），無非主觀
    臆測之詞，難信為真。洪瑞菊另證稱：上訴人是借給洪淑芳
    ，並不是被上訴人向上訴人借錢，上訴人說洪淑芳已還給她
    云云（見原審卷㈠137、138頁），顯與前揭事證不符，況且
    ，倘洪淑芳確有積欠被上訴人款項，何以洪淑芳於104年11
    月23日匯款40萬元予被上訴人（見原審卷㈠162頁之匯款單）
    ，被上訴人旋於105年2月1日匯款52萬元予洪淑芳（見原審
    卷㈠164頁之帳戶往來明細），益徵洪淑芳所證被上訴人已向
    其借款甚多，不願再出借，被上訴人始轉向上訴人借貸等情
    為真；洪瑞菊此部分證詞，亦不足為有利於被上訴人之認定
    。是被上訴人前開抗辯，難以採信。
　㈢上訴人依消費借貸之法律關係而為上開請求，既有理由，則
    其併依不當得利之法律關係而為同一請求部分，即無再予論
    述之必要，附此敘明
五、綜上所述，上訴人依民法第478條規定，請求被上訴人給付1
    00萬元，及自起訴狀繕本送達翌日即110年6月1日（見原審
    卷㈠26頁、本院卷105頁）起至清償日止，按年息5％計算之利
    息，為有理由，應予准許。原審為上訴人敗訴之判決，尚有
    未洽，上訴論旨指摘原判決不當，求予廢棄改判，為有理由
    ，爰由本院廢棄改判如主文第2項所示。
六、本件事證已臻明確，至於兩造其餘攻擊防禦方法及所提證據
    ，經本院斟酌後，認為均不足以影響本判決之結果，而無逐
    一論駁之必要，併此敘明。
七、據上論結，本件上訴為有理由，爰判決如主文。
中　　華　　民　　國　　111 　年　　6 　　月　　14　　日
                  民事第七庭
                      審判長法  官  李昆霖
                            法  官  林翠華
                            法  官  譚德周
正本係照原本作成。
不得上訴。
中　　華　　民　　國　　111 　年　　6 　　月　　14　　日

                            書記官  黃文儀